臺灣高雄地方法院民事判決　　　　　　　95年度訴字第1539號
原　　　告　丁○○
　　　　　　　　　　　　巷37.
訴訟代理人　黃祖裕律師
被　　　告　甲○○
　　　　　　　　　　　　巷11.
訴訟代理人　董明正律師
　　　　　　陳裕文律師
　　　　　　侯勝昌律師
複代理人　　朱淑娟律師
　　　　　　楊靖儀律師
當事人間清償借款事件，本院於民國96年5月9日言詞辯論終結
，判決如下：
  主  文
原告之訴及假執行之聲請均駁回。
訴訟費用由原告負擔。
  事  實
一、按訴狀送達後，原告不得將原訴變更或追加他訴，但擴張或
    減縮應受判決事項之聲明者，不在此限，民事訴訟法第255
    條第1 項第3 款定有明文。本件原告起訴時，係請求被告應
    給付原告新台幣（下同）230 萬元，及自民國90年5 月11日
    起至清償日止之法定利息，嗣於96年5 月9 日言詞辯論期日
    ，將其中80萬元票款部分撤回（本院卷第159 頁），並更正
    利息之請求自95年6 月29日起算，核屬減縮應受判決事項之
    聲明，依前揭規定，核無不合，先予敘明。
二、原告主張：被告於84年間向原告借款150 萬元，原告簽發如
    附表所示面額合計150 萬元之支票3 張（下稱系爭支票）交
    付被告，以代借款之交付，其後支票均已兌現。詎被告借款
    後，迄今未償還上述借款，爰依民法第474 條消費借貸契約
    之法律關係提起本訴等情。並聲明：
    (一)被告應給付原告150 萬元，及自95年6 月29日起至清償日
    止，按年息5%計算之利息。
    (二)願供擔保請准宣告假執行。
三、被告則以：原告所提之票據借款，係借票性質，伊將系爭支
    票轉交訴外人乙○○，而乙○○業已償還票款等語，資為抗
    辯。並聲明：(一)原告之訴駁回。(二)如受不利判決，願供擔保
    請准宣告免為假執行。
四、兩造不爭執及爭執之事項：
  (一)不爭執事項：系爭支票是原告簽發交付被告，且支票面額
      150 萬元已經兌現。
  (二)爭執之事項：借款是否已清償？
五、本院之判斷意見如下：
    本件原告主張系爭支票交付給被告且已兌現，被告尚未清償
    票款等事實，業據提出系爭支票及原告所有茄定農會帳戶交
    易明細表（見本院卷第58-60 、84-86 頁）為證，被告對於
    系爭支票由原告簽發交付予伊等事實雖不爭執，惟以前揭情
    詞置辯，是本件應釐清之點，厥為票款是否已清償？情形為
    何？經查，
  證人乙○○於95年7 月19日至本院證稱：伊因為向別人買魚
    資金不夠，跟被告借票，當時被告沒有錢，所以被告才會向
    原告借票來借給伊，伊拿到票的時候就知道是向原告借的票
    。這三張票伊後來都轉出去，其中一張有寫『啟代』這是伊
    寫的，意思是背書的意思，其他二張伊都沒有背書就轉讓出
    去（見本院卷第55頁）；核與證人丙○○到庭證稱：乙○○
    曾拿票號0000000 號向伊換現金，應該算是借錢等語相符，
    復有票號0000000 號支票有『啟代』之字樣（見本院卷第60
    頁）在卷可稽，足證乙○○所證系爭支票係伊透過被告向原
    告借票乙節，應與事實相符，而被告於鄉民代表會中答覆質
    詢時稱之「借票」之說，有高雄縣茄定鄉民代表會第16屆第
    8 次定期大會議事錄在卷（見本院卷第75頁）可佐，亦屬可
    採。足見系爭支票確係證人乙○○委託被告向原告所調借，
    支票並已由被告轉交乙○○。
  再查，證人乙○○迭次於本院證稱：伊曾請被告幫忙借了3
    張票，開票的時候伊不在現場，但是票快到期，被告打電話
    通知伊票期到了，要伊準備還錢，伊將錢帶到代表會去，3
    張票共去了3 次，每次都是拿50萬元現金，伊去代表會二樓
    代表辦公室找被告，並將錢交給被告，伊交錢的時候，原告
    3 次都在場，伊差不多是中午休息時間過去的，伊記得每次
    還錢時被告及原告都有在場，伊還第一次票款時原告才知道
    票是伊借的，伊沒有付任何利息。（見本院卷第55-56 頁及
    本院卷第102-106 頁）等語。經本院隔離訊問後核與被告所
    稱：乙○○買魚欠錢，伊在84年3 月間向原告借票，他一次
    就開了3 張票，3 張票距離發票日分別有3 、4 、5 個月之
    久，票款是乙○○所支付的。伊在票期前幾天即通知乙○○
    ，向他催票款，而且三張票都有通知他。票款都是乙○○自
    己一人拿來代表會給伊，伊在二樓聯合辦公室等他。乙○○
    分3次 各拿50萬元來還，時間都大約在中午過後，乙○○拿
    現金，原告三次都在場（見本院卷第106-107 頁）等語大致
    相符。足見被告向原告借了系爭支票後，即轉交予乙○○，
    乙○○再持系爭支票向友人調現，於票期將至時，乙○○再
    經由被告之通知，在系爭支票於票載發票日期前分3 次各50
    萬元持之交付均在代表會內等候之原告及被告。再觀證人乙
    ○○對票是被告幫伊調借，交付票款時，3 次原告及被告皆
    在場，且2 人均知悉其係前往支付票款等重要之點，均證述
    綦詳，雖乙○○對票款50萬元係交付給原告或被告乙節，前
    後陳述雖有不一情形，然乙○○其意既在給付票款，而適時
    兩造均在場，且2 人為同一辦公室（各為代表會主席及副主
    席身分），又乙○○既已將票款持往代表會，以當時兩造信
    賴及和好交情，縱乙○○係將50萬元現金交付被告，原告既
    在場知悉，被告豈有不將50萬元轉交予原告之理！而乙○○
    既係透過被告調借系爭支票，其將系爭支票票款交予被告，
    亦不悖於常理，益認被告辯稱：乙○○是付現金，伊沒有點
    ，都直接交給原告等語，信而有徵，堪信實在。再150 萬元
    尚非小數目，且兩造當時均是地方上民意代表，在地方上為
    舉足輕重之人物，乙○○既透過被告向原告調票，豈會不依
    期限清償，況支票開票日距離發票日長達3 、4 、5 個月之
    久，為兩造均不爭執，果乙○○未依約定日期給付票款，原
    告豈願讓系爭支票均如期兌現之理！綜上各節，足徵證人乙
    ○○證述及被告所辯系爭支票之票款已返還等情，洵實可採
    。
  至證人戊○○、己○○、薛雅微均係服務於茄定鄉代表會之
    人員，對84年6 、7 、8 月20日前後，乙○○有無分3 次拿
    50萬元交給二造等情，皆同表沒有印象，不知道有這件事情
    ，不記得等語（見本院卷第127-133 頁），查兩造之辦公室
    與證人辦公室均不同間，且辦公期間進出之外來客人，或因
    證人適不在辦公位置或因其等並未注意往來之人，而中午休
    息證人皆陳稱未留在辦公室內，是證人所陳不知情等語，亦
    合乎常理，再本件事隔11年餘，實難責令與本件事證毫無關
    係之證人對乙○○有無到過兩造辦公室之事會留下印像，是
    證人皆表示不記得，沒印像等語，亦核與常情無違，然證人
    乙○○對84年間鄉代會被告辦公室內之陳設情形亦已供述明
    確在卷，原告對此亦不爭執，綜上，前3 位證人所為證述，
    即難遽以認定乙○○未曾到過鄉代會償還系爭票款，則3 位
    證人所述自難為不利於被告之認定。
  綜上各節，被告所辯，伊向原告借票轉交乙○○，且票款在
    發票日前即由乙○○付清票款乙節，尚與事實相符，所辯洵
    屬可採。從而，原告依民法第474 條消費借貸之法律關係，
    請求被告給付積欠借款及法定利息等情，洵屬無據，尚難准
    許。
六、綜前所述，原告主張依消費借貸契約之法律關係請求被告應
    給付原告1,500,000 元，及自94年6 月16日起至清償日止，
    按年利率5 % 計算之利息，即無理由。至其假執行之聲請，
    既失所依附，應予駁回。
七、據上論結，本件原告之訴為無理由，依民事訴訟法第78條，
    判決如主文。
中　　華　　民　　國　　96　　年　　5 　　月　　23　　日
                  民事第五庭  法　官　陳銘珠
正本係照原本做成。
如不服本判決，應於送達後20日內，向本院提出上訴狀並表明上
訴理由，如於本判決宣示後送達前提起上訴者，應於判決送達後
10日內補提上訴理由書（須附繕本）。
中　　華　　民　　國　　96　　年　　5 　　月　　23　　日
                              書記官  曾瓊玉
附表
┌──┬────┬────┬────┐
│編號│支票號碼│  金額  │ 發票日 │
├──┼────┼────┼────┤
│ １ │ 0000000│ 500,000│84.06.20│
├──┼────┼────┼────┤
│ ２ │ 0000000│ 500,000│84.07.20│
├──┼────┼────┼────┤
│ ３ │ 0000000│ 500,000│84.08.20│
└──┴────┴────┴────┘
